最高法院刑事判決　　　　　　　　　　111年度台上字第997號
上　訴　人　梁俊傑





上列上訴人因違反槍砲彈藥刀械管制條例案件，不服臺灣高等法
院臺中分院中華民國110年12月1日第二審判決（110 年度上訴字
第1345號，起訴案號：臺灣臺中地方檢察署109年度偵字第32291
、35306號，110年度偵字第3632號），提起上訴，本院判決如下
：
    主  文
上訴駁回。
    理  由
一、按刑事訴訟法第377 條規定，上訴於第三審法院，非以判決
    違背法令為理由，不得為之。是提起第三審上訴，應以原判
    決違背法令為理由，係屬法定要件，且必須依據卷內證據資
    料為具體之指摘，並足據以辨認原判決已具備違背法令之形
    式者，始屬相當。本件原判決認定上訴人梁俊傑有如其事實
    欄一所載未經許可同時持有可發射子彈具有殺傷力之非制式
    手槍 1支及具有殺傷力之非制式子彈30顆之犯行，因而維持
    第一審依想像競合犯關係從一重論上訴人以未經許可持有可
    發射子彈具有殺傷力之非制式手槍罪（累犯，經裁量後依刑
    法關於累犯規定加重其刑），處有期徒刑 5年10月，並諭知
    扣案非制式手槍1 支及非制式子彈22顆均沒收之判決，而駁
    回上訴人對此部分在第二審之上訴，已詳述其所憑證據及認
    定之理由（上訴人於警詢、偵查、第一審及原審均坦承此部
    分犯行不諱）。對於上訴人何以並無刑法第19條第 1項或同
    條第 2項所規定應不罰或得減輕其刑之情形，亦於理由內詳
    加論述及說明。核其所為之論斷，俱有卷內資料可資覆按，
    從形式上觀察，原判決對此部分並無足以影響其判決結果之
    違法情形存在。
二、上訴人上訴意旨略以：伊因車禍受傷雖經醫院手術治療，然
    仍因腦部傷勢而引發嚴重性創傷後症候群並伴隨被害妄想症
    ，遂有本件基於防身而隨身攜帶扣案改造手槍及子彈之情形
    ，此由伊自羈押後持續在臺中看守所內設精神科看診及服用
    藥物即可得知。原審未審酌上情，亦未詳予調查伊是否罹患
    精神疾病造成伊辨識其行為違法或依其辨識而行為之能力有
    欠缺或顯著降低之情形，對伊本件被訴非法持有手槍及子彈
    行為，疏未依刑法第19條第1項或同條第2項規定不罰或減輕
    其刑，顯有不當。又未考量伊上開犯罪情節，是否有情輕法
    重堪予憫恕之情節，而未依刑法第59條規定酌量減輕其刑，
    亦有未洽云云。
三、原判決關於上訴人何以並無刑法第19條第1項及同條第2項所
    規定不罰或得減輕其刑之情形，已於理由內說明依憑衛生福
    利部草屯療養院所為上訴人於案發時並未有影響其意識能力
    與控制能力之精神障礙或心智缺陷等情形之鑑定結果，並審
    酌上訴人於鑑定時對於所自陳幻聽命令知悉選擇執行對己有
    利內容，以及其於持有本件扣案手槍及子彈期間，持該手槍
    及子彈向他人索討財物之情形，經綜合觀察判斷結果，尚難
    認上訴人於本件案發期間有因精神障礙或其他心智缺陷致不
    能辨識其行為違法，或欠缺依其辨識而行為之能力，或因前
    項之原因，致其辨識行為違法或依其辨識而行為之能力有顯
    著降低之情形，而不能依該規定不罰或減輕其刑等旨綦詳。
    又刑法第59條所規定之酌減其刑，必其犯罪有特殊之原因、
    環境或背景，在客觀上足以引起一般人之同情，認即使予以
    宣告法定最低度刑猶嫌過重者，始有其適用。而是否適用上
    揭規定酌量減輕其刑，係實體法上賦予法院得就個案情節依
    職權裁量之事項。縱未依該規定酌量減輕其刑，亦不能遽指
    為違法。原判決就上訴人本件未經許可持有可發射子彈具有
    殺傷力之非制式手槍及子彈之犯罪情節，在客觀上何以並無
    情輕法重而堪予憫恕之情形，而不符合刑法第59條酌量減輕
    其刑之規定，亦於理由內論述說明甚詳。核其所為之論斷，
    尚無違法、不當，或有濫用裁量權限之情形。本件上訴人上
    訴意旨均非依據卷內資料具體指摘原判決究有如何違背法令
    之情形，徒就原審採證認事及量刑職權之適法行使，以及原
    判決已明確論斷說明之事項，再事爭辯，顯不足據以辨認原
    判決已具備違背法令之形式。揆之首揭說明，其上訴為違背
    法律上之程式，應予駁回。至於上訴人雖一併就原判決維持
    第一審論處恐嚇取財罪刑部分提起上訴，然上開部分係不得
    上訴於第三審法院之案件（第一、二審均為有罪之判決），
    業經原審法院於民國111年1月6日以110年度上訴字第1345號
    裁定駁回其就該罪部分之上訴在案，自不在本院審理範圍，
    附此敘明。
據上論結，應依刑事訴訟法第395條前段，判決如主文。
中    華    民    國   111    年    3     月    17    日
                  刑事第一庭審判長法  官  郭  毓  洲  
                                  法  官  林  英  志  
                                  法  官  周  盈  文  
                                  法  官  蔡  憲  德  
                                  法  官  林  靜  芬  
本件正本證明與原本無異
                                  書記官
中    華    民    國   111    年    3     月    18    日